【裁判字號】    97,訴,3
【裁判日期】    980218
【裁判案由】    遷讓房屋等
【裁判全文】
臺灣屏東地方法院民事判決                 97年度訴字第3號
原      告  甲○○
                        8
原      告  壬○○○
前列二人共同
訴訟代理人  蘇吉雄律師
            陳雅娟律師
被      告  子○○
兼訴訟代理  丙○○
人
被      告  丙○○
被      告  辛  ○
被      告
兼訴訟代理  丁○○
人
被      告  乙○○
被      告  丑○○
被      告  庚○○
兼前列三人
訴訟代理人  丙○○
被      告  戊○○
被      告  己○○
被      告  癸○○
兼前列三人
法定代理人  丙○○
上列當事人間拆屋還地等事件，本院於民國98年2 月4 日言詞辯
論終結，判決如下：
    主  文
被告丁○○、辛○應自坐落屏東縣潮州鎮○○○段二七四之八九
地號土地上建物即建號六五門牌為潮州鎮○○里○○路110 號房
屋如附圖（一）所示編號A 部分面積九五平方公尺之房屋遷出，
並將該房屋交還原告。
被告子○○、乙○○、丙○○、丑○○、庚○○、戊○○、己○○、癸○○應自坐落屏東縣潮州鎮○○○段二七四之八九地號土
地上建物即建號65門牌為潮州鎮○○里○○路110 號房屋如附圖
（一）所示編號B 部分面積三七平方公尺及編號C 部分面積一一
七平方公尺之房屋遷出，並將該房屋交還原告。
被告丁○○、辛○應自坐落屏東縣潮州鎮○○○段二七四之二、
二七四之五０、二七四之八五地號土地上建物即建號105 門牌為
潮州鎮○○里○○路110 號房屋如附圖（一）所示編號D 部分面
積一二四平方公尺、E 部分面積五六平方公尺、F 部分面積三二
平方公尺、G 部分面積四四平方公尺之土地上遷讓，並將土地交
還原告。
被告丁○○、辛○應連帶自民國九十一年十二月十六日起至遷讓
坐落屏東縣潮州鎮○○○段二七四之八九地號土地上建物即建號
65門牌為潮州鎮○○里○○路110 號上開第一項房屋之日止按月
給付原告壬○○○新臺幣肆仟貳佰捌拾元。
被告丁○○、辛○應連帶自民國九十一年十二月十六日起至九十
六年六月二十八日止，按月給付原告甲○○新臺幣壹仟伍佰玖拾
參元，並自九十六年六月二十九日起至遷讓坐落屏東縣潮州鎮○○○段二七四之八九地號土地上建物即建號65門牌為潮州鎮○○
里○○路110 號上開第一項房屋之日止按月給付原告按月連帶給
付原告甲○○新臺幣肆仟伍佰伍拾柒元。
被告子○○、乙○○、丙○○、丑○○、庚○○、戊○○、己○○、癸○○應連帶自民國九十一年十二月十六日起至遷讓坐落屏
東縣潮州鎮○○○段二七四之八九地號土地上建物即建號65門牌
為潮州鎮○○里○○路110 號上開第二項房屋之日止按月連帶給
付原告壬○○○新臺幣陸仟玖佰參拾柒元。
被告子○○、乙○○、丙○○、丑○○、庚○○、戊○○、己○○、癸○○應連帶自民國九十一年十二月十六日起至九十六年六
月二十八日止，按月給付原告甲○○新臺幣貳仟伍佰捌拾參元，
並自九十六年六月二十九日起至遷讓坐落屏東縣潮州鎮○○○段
二七四之八九地號土地上建物即建號65門牌為潮州鎮○○里○○
路110 號上開第二項房屋之日止按月連帶給付原告甲○○新臺幣
柒仟參佰捌拾捌元。
被告丁○○、辛○應連帶自民國九十一年十二月十六日起至交還
坐落屏東縣潮州鎮○○○段二七四之二、二七四之五０、二七四
之八五地號土地之日止按月給付原告壬○○○新臺幣壹萬零陸佰
壹拾柒元，及自九十一年十二月十六日起至九十六年六月二十八
日止，按月連帶給付原告甲○○新臺幣陸佰捌拾參元，並自九十
六年六月二十九日止至遷讓上開土地之日止，按月連帶給付原告
甲○○新臺幣玖仟肆佰貳拾捌元。
訴訟費用由被告連帶負擔。
本判決於原告以新臺幣捌拾柒萬肆仟柒佰元供擔保後得假執行。
    事實及理由
壹、程序方面：按訴狀送達後，原告不得將原訴變更或追加他訴
    。但該訴訟標的對於數人必須合一確定時，追加其原非當事
    人之人為當事人者，不在此限。又被告於訴之變更或追加無
    異議，而為本案之言詞辯論者，視為同意變更或追加，民事
    訴訟法第255 條民事訴訟法第255 條第1 項第5 款、第2 項
    定有明文。本件坐落屏東縣潮州鎮○○○段274-89地號、面
    積398 平方公尺之土地，如附圖所示編號A 部分一樓磚造鐵
    皮加蓋及水塔，面積95平方公尺部分為被告丁○○、辛○所
    共同占用。坐落屏東縣潮州鎮○○○段274-89地號土地上建
    物即建號65門牌為潮州鎮○○○○○路110 號房屋，如附圖
    所示編號B 、C 部分則為被告子○○、乙○○、丙○○、劉
    晏廷、庚○○、戊○○、己○○、癸○○所共同占有。原告
    原只起訴被告子○○、丁○○，嗣於訴訟進行中追加共同被
    告辛○、乙○○、丙○○、劉晏廷、庚○○、戊○○、己○○、癸○○，被告亦無異議，而為本案之言詞辯論，核符上
    開法條規定，應准予追加。
貳、實體方面：
一、原告主張：
（一）坐落屏東縣潮州鎮○○○段274-89地號土地（下稱系爭土
    地Ａ）面積398 平方公尺，原告壬○○○自民國（下同）61
    年8 月至96年7 月3 日先後取得其應有部分，合計87分之47
    。其餘應有部分87分之40，因法院實施強制執行拍賣抵押物
    ，由原告甲○○於96年6 月29日拍定取得所有權，有土地登
    記簿可稽。系爭土地Ａ上建物即建號65門牌均為潮州鎮○○
    里○○路110 號房屋〈下稱系爭房屋A 〉，原告壬○○○於
    96年6 月29日取得其應有部分3 分之1 ；原告甲○○於90年
     9月25日取得其應有部分3 分之2 ，有建物登記簿謄本可稽
    。經鈞院囑託屏東縣潮州地政事務所複丈測量後，被告丁○○、辛○無權占用之位置為如附圖所示編號A 部分一樓磚造
    鐵皮加蓋及水塔，面積95平方公尺。而編號B 部分面積37平
    方公尺及編號C 部分面積117 平方公尺則為被告子○○、乙○○、丙○○、丑○○、庚○○、戊○○、己○○、癸○○
    無權占用。
（二）坐落屏東縣潮州鎮○○○段274-2 、274-50、274-85等地
    號土地（下稱系爭土地Ｂ），原告壬○○○自62年2 月至96
    年7 月3 日先後取得其應有部分，合計87分之47。其餘應有
    部分87分之40，因法院實施強制執行拍賣抵押物，由原告甲○○於96年6 月29日拍定取得所有權，有土地登記簿可稽。
    系爭土地Ｂ上之建物即建號105 ，門牌亦為潮州鎮○○里○○路110 號房屋〈下稱系爭房屋B 〉，由原告壬○○○於96
    年6 月29日取得其應有部分3 分之1 ；甲○○於90年9 月25
    日取得其應有部分3 分之2 ，有建物登記簿謄本可稽。經鈞
    院囑託屏東縣潮州地政事務所複丈測量後，被告丁○○、辛○無權占用之位置為如附圖所示編號D 部分面積124 平方公
    尺、E 部分面積56平方公尺、F 部分面積32平方公尺、G 部
    分面積44平方公尺。
（三）被告等無權占用系爭房地，已如前述，原告自得依民法第
    767 條之規定，請求被告遷讓房屋及交還土地。
（四）又依民法第179 條規定：無法律上原因而受利益，致他人
    受損害者，應返還其利益。而無權占有他人土地，可能獲得
    相當於租金之利益，他人則受有相當於租金之損害，為社會
    之通常觀念 (最高法院61年台上字第1695號判例意旨參照)
    。系爭房屋Ａ坐落系爭土地A 上，申報地價為每平方公尺8,
    143 元。系爭房屋Ａ評定價值為75萬1,700 元，有房屋稅繳
    款書可證。被告丁○○、辛○占用之系爭房屋Ａ面積如附圖
    編號A 部分為95平方公尺，被告子○○、乙○○、丙○○、
    丑○○、庚○○、戊○○、己○○、癸○○所占用系爭房屋
    Ａ如附圖所示編號B 、C 部分面積合計為154 平方公尺，依
    其占有之面積比例計算系爭房屋之現值，每平方公尺為3,01
    9 元[751, 700 元/(95m2+1 5 4m2)]。
（五）因此，1 、被告等就其分別占用系爭房屋Ａ之法定租金，
    應分別給付原告壬○○○之相當於不當得利之租金為：(1)、
    被告丁○○、辛○應連帶自91年12月16日起至遷讓爭房屋A
    (即 附圖所示A 部分)之 日止按月給付原告壬○○○42 80
    元。 (其計算式為：95m2Ⅹ8,143 元Ⅹ10%/12Ⅹ47/87=3,48
    3 元、95m2Ⅹ3019元Ⅹ10%/12Ⅹ1/3=797 。797 元+3483 元
    =4280 元/ 月] 。(2)被告子○○、乙○○、丙○○、丑○○
    、庚○○、戊○○、己○○、癸○○應連帶自91年12月16日
    起至遷讓系爭房屋Ａ (即附圖所示B 、C 部分)之 日止，按
    月給付原告陳蔡春?6,937 元 (計 算式為：154m2 Ⅹ8143Ⅹ
    10%/12Ⅹ47/87=5,646 元、154m 2Ⅹ3019元Ⅹ10%/12Ⅹ1/3=
    1291元。5,646 元+129 1元=6 ,937 元/ 月] 。2 、被告就
    其分別占用系爭房屋Ａ之法定租金，應分別給付原告甲○○
    之相當於不當得利之租金為：(1)、被告丁○○及辛○自91.
    12.16至96.6.28 應連帶給付甲○○之金額為每月1593元 (
    其計算式為：95m2Ⅹ3019元Ⅹ10%/12Ⅹ2/3= 1,593元)。 及
    自96.6.29 起至遷讓系爭房屋Ａ (即附圖所示A 部分)之 日
    止每月應連帶給付甲○○之金額為4,55 7元[ 其計算式為：
    95m2Ⅹ3019元Ⅹ10%/12Ⅹ2/3=1,593 元、95m2Ⅹ8143Ⅹ10%/
    12Ⅹ40/8 7= 2964元。1,593 元+2964 元=4557 元/ 月] 。
    (2)被告子○○、乙○○、丙○○、丑○○、庚○○、戊○○
    、己○○、癸○○應連帶自91.12.16至96.6.28 應連帶給付
    甲○○之金額為每月2583元 (其計算式為：154m2 Ⅹ3019元
    Ⅹ10%/12Ⅹ2/3=2583元)。 及自96.6.29 起至遷讓系爭房屋
    Ａ (即附圖所示B 、C 部分)之 日止每月應連帶給付甲○○
    之金額為7388元[ 其計算式為：154m2 Ⅹ3019元Ⅹ10 %/12
    Ⅹ2/3=2583元、154m 2Ⅹ8143Ⅹ10%/12Ⅹ40/87=4805元。2,
    583 元+4805 元=7 388元/ 月] 。
（六）被告丁○○、辛○占用原告所有之系爭土地Ｂ上之系爭房
    屋B 即如附圖所示編號D1、D2、D3及D4與E 、F 、G 部分，
    其中被告丁○○、辛○所使用之部分房屋雖不在105 建號內
    ，而係被告丁○○之父徐阿二依附系爭房屋Ｂ即105 建號之
    建物所增建，然其增建部分之建物出入均需經由10 5建物而
    對外通行，因此該增建之建物亦非獨立之建物而係105 建物
    之附屬建物。則如附圖所示D 、E 、F 、G 均為被告丁○○
    、辛○占有使用，而系爭土地Ｂ既均為原告所有，被告丁○○，辛○無權占有系爭土地並於其上原告所有之105 建號之
    房屋居住，自應給付原告相當於租金之不當得利，其計算金
    額如下：(1)、被告丁○○、辛○應按月給付原告壬○○○相
    當於不當得利之租金，以274-2 、274-50、274- 85 地號土
    地96年之申報地價分別為8,880 元/m2 、11,147 .2 元/m2
    、6,720 元/m2 ，平均地價為8,916 元/m2 。系爭房屋B 評
    定價值為12萬3000元，有房屋稅繳款書可證。如附圖D 、E
    、F 、G 部分之面積合計為256 平方公尺。依其占有之面積
    比例計算系爭房屋B 之現值，每平方公尺為480 元[123000
    元/(124m2+56m2+32m2+ 44m2)。因此，就被告丁○○、辛○
    應連帶自91年12月16日起至交還系爭土地B 之日止 (即附圖
    所示DEFG部分)， 按月給付原告壬○○○相當於租金之不當
    得利10,617元 ([ 其計算式為：256m2 Ⅹ8,916 Ⅹ10%/12Ⅹ
    47/87=10,276元、256m2 Ⅹ480 Ⅹ10%/12Ⅹ1/3=341 元。1
    0,276 元+341元=10,617 元/ 月] (2)、被告丁○○、辛○應
    自91.12.16至96.6.28 給付原告甲○○相當於租金之不當得
    利之金額為每月683 元 (其計算式為：256m2 Ⅹ480 元Ⅹ10
    %/12Ⅹ2/3=683 元)。 及自96.6.29 起至遷讓系爭土地B (
    即附圖所示DEFG部分)之 日止每月應給付甲○○之金額為94
    28元[ 其計算式為：256m2 Ⅹ480 元Ⅹ10%/12Ⅹ2/3=683 元
    、256m2 Ⅹ8916Ⅹ10%/12Ⅹ40/87=8745元。683 元+8745 元
    =9428 元/ 月] 。
（七）訴之聲明：1 、被告丁○○、辛○應自坐落屏東縣潮州鎮
    ○○○段274 之89地號土地上建物即建號65門牌為潮州鎮○○里○○路110 號房屋如附圖所示A 部分面積95平方公尺之
    房屋內遷出，並將該房屋交還原告。2 、被告子○○、乙○○、丙○○、丑○○、庚○○、戊○○、己○○、癸○○應
    自坐落屏東縣潮州鎮○○○段274 之89地號土地上建物即建
    號65門牌為潮州鎮○○里○○路110 號房屋如附圖所示B 部
    分面積37平方公尺及C 部分面積117 平方公尺之房屋內遷出
    ，並將該房屋交還原告。3 、被告丁○○、辛○應自坐落屏
    東縣潮州鎮○○○段274 之2 、274 之50、274 之85地號土
    地上建物即建號105 門牌為潮州鎮○○里○○路110 號房屋
    如附圖所示D 部分面積124 平方公尺、E 部分面積56平方公
    尺、F 部分面積32平方公尺、G 部分面積44平方公尺之土地
    上遷出。4 、被告丁○○、辛○應連帶自91年12月16日起至
    遷讓系爭房屋A 之日止按月給付原告壬○○○4280元。5 、
    被告丁○○、辛○應連帶自91年12月16日起至96年6 月28日
    止，按月給付原告甲○○1593元，並自96年6 月29日起至交
    還系爭房屋A 之日止按月連帶給付原告甲○○4557元。6 、
    被告子○○、乙○○、丙○○、丑○○、庚○○、戊○○、
    己○○、癸○○應連帶自91年12月16日起至交還系爭房屋B
    之日止按月給付原告壬○○○6937元。7 、被告子○○、乙○○、丙○○、丑○○、庚○○、戊○○、己○○、癸○○
    應連帶自91年12月16日起至96年6 月28日止按月給付原告甲○○2583元，並自96年6 月29日止至遷讓系爭房屋B 之日止
    ，按月連帶給付原告甲○○7388元。8 、被告丁○○、辛○
    應連帶自91年12月16日起至交還系爭土地B 之日止按月給付
    原告壬○○○10617 元及自91年12月16日起至96年6 月28日
    止按月連帶給付原告甲○○683 元並自96年6 月29日止至遷
    讓系爭土地B 之日止，按月連帶給付原告甲○○9428元。9
    、請准宣告預供擔保，得為假執行。
二、被告抗辯：
(一)系爭房屋A ，係於36年3 月由建物所有權人徐阿二 (亡) 即
    被告丁○○之父親所興建使用，作為潮州製材廠事務所、住
    家、工廠，在民國57年間停止營業同時由徐阿二同居人辛○
    (被 告丁○○之母)開 設全家賴以維生之麵攤小吃店，又於
    60年5 月由被告子○○全家進住，即潮州鎮○○里○○路4
    號。其分住、分管使用至今計37年均未改變現狀。
(二)系爭房屋B ，係於53年5 月由建物所有權人徐楊元妹 (徐阿
    二之戶籍元配)所 建造，由徐阿二實際經營潮州東海戲院（
    即建號105 號），又於54年間於系爭房屋B 旁以共同壁方式
    興建一、二樓及倉儲室，全部範圍由辛○全家於61年3 月7
    日遷入戶籍 (同潮州鎮○○里○○路110 號)進 住至今36年
    均未改變現狀。本件第一次97年3 月18日複丈成果圖證明：
    1F平面圖E 、F 、G 非屬建號105 建物（系爭房屋B） ，亦
    即非屬原告等所有。第二次97年10月28日複丈成果圖證明：
    2F平面圖D1、D2非屬建號105 建物，亦即非屬原告等所有。
    上開1F之E 、F 、G 及2F之D1、D2係被告丁○○延續父親徐
    阿二自建所有居住至今34餘年之持續事實。
(三)適逢徐阿二負債，致使僅就潮州鎮○○○段274-2 、274-50
   、274-85、274-89地號及建號65( 系爭房屋A)、建105(系爭
    房屋B)等由陳慶隆 (亡)( 原 告壬○○○之丈夫)及 尤清連
    (亡)於62年3 月27日共同拍賣取得，陳慶隆死亡前再將其應
    有部份於95年9 月12日夫妻贈與予原告壬○○○，然原告二
    人又分別於96年6 月29日及96年7 月3 日拍賣取得。
(四)既然事實證明原告壬○○○取得上開土地與建號之登記原因
    ：夫妻贈與，就應依法承繼其丈夫承認被告等就系爭房屋A
    、B 居住、使用34～37年之不變事實。又原告甲○○就上開
    四等土地及建號於96年6 月29日拍定前依屏院95壬10671 案
    號已標明分管不明、不點交，應買人應注意等事項，承標前
    已親自到系爭現場查看，明知系爭房屋A 、B 均有人居住、
    使用，又故意意圖承標，自應承受居住、使用之事實，況且
    被告等34年間並無使用時效中斷情事，法律自應保障原始使
    用人之權益。
（五）承上說明，被告等得以原始使用人及依民法第940 條規定
    (直 接占有)、 第944 條規定 (占有事實之推定)、 第962
    條規定 (占有之物上請求權)、 第769 條規定 (不動產取得
    時效)及 第770 條規定 (不動產取得時效)之 依據，證明原
    告之訴顯無理由。
（六）以上有被告提出之建號65建物成果平面圖，用電證明各一
      件、戶籍謄本四件、現況位置圖一件、建號105 建物成果
      平面圖、地籍圖各一件、房屋C 現況位置圖一件、本院法
      拍案號95壬10671 資訊一件等文件為證。並聲明：駁回原
      告之訴及其假執行之聲請。
三、兩造不爭執之事實：
（一）系爭土地（Ａ、Ｂ）均為原告所共有。
（二）如附圖（二）即潮州地政事物所97年10月28日複丈成果圖
      所示之除105 建號以外之建物，為原告所有。
（三）兩造對於附圖（一）即潮州地政事務所之97年3 月18日複
      丈成果圖無意見。
四、兩造爭執之事項：
（一）被告是否有權占用系爭土地上之建物？
（二）原告是否可以依據物上請求權之法律關係請求被告遷讓及
      不當得利之請求法定租金？
五、本院之判斷：
（一）原告主張：系爭土地（Ａ、Ｂ）均為原告所共有，又如附
    圖（二）即潮州地政事物所97年10月28日複丈成果圖所示之
    除105 建號以外之建物，為原告所有。系爭房屋A ，原告壬○○○於96年6 月29日取得其應有部分3 分之1 ；原告甲○○於90年9 月25日取得其應有部分3 分之2 。系爭房屋B 〈
    除附圖（二）所示建物外〉，由原告壬○○○於96年6 月29
    日取得其應有部分3 分之1 ，原告甲○○於90年9 月25 日
    取得其應有部分3 分之2 。被告丁○○、辛○占用如附圖（
    一）所示編號A 部分一樓磚造鐵皮加蓋及水塔，面積95平方
    公尺。而編號B 部分面積37平方公尺及編號C 部分面積117
    平方公尺則為被告子○○、乙○○、丙○○、丑○○、庚○○、戊○○、己○○、癸○○占用。被告丁○○、辛○占用
    如附圖（一）所示編號D 部分面積124 平方公尺、E 部分面
    積56平方公尺、F 部分面積32平方公尺、G 部分面積44平方
    公尺之事實，有原告提出之系爭土地及建物登記謄本6 份、
    房屋稅繳款書影本2 份等為證，並經本院會同地政機關及兩
    造勘測屬實，有勘驗筆錄及如附圖（一）之複丈成果圖附卷
    可稽，並為被告所不爭執，堪信為真實。
（二）茲就上開兩造爭執之事項，分別審酌如下：
 1、被告是否有權占用系爭土地上之建物？
  (1)被告雖辯稱：如附圖（一）所示1F平面圖E 、F 、G 非屬建
    號105 建物（系爭房屋B） ，亦即非屬原告等所有。如附圖
    （二）所示2F 平 面圖D1、D2非屬建號105 建物，亦即非屬
    原告等所有。上開1F之E 、F 、G 及2F之D1、D2係被告丁○○延續父親徐阿二自建所有居住至今，被告自屬有權占用云
    云；惟按動產因附合而為不動產之重要成分者，不動產所有
    人取得動產所有權，民法第八百十一條亦有明文規定，故主
    建物附加之增建物如無獨立出入口，不能為獨立使用者，應
    屬主建物之附屬物而為主建物之一部分（參見最高法院92年
    台抗字第338 號裁判要旨）。經查被告丁○○所稱如附圖（
    二）之區分105 建號建物（系爭房屋B） 與非屬105 建號建
    物部分，該非屬105 建號建物部分縱為被告丁○○所建，惟
    係附合於105 建號建物，且據被告丁○○自承如附圖（一）
    Ｅ部分是建物的出入通道，如果不出入此通道就沒有辦法出
    入建物（見卷第104 頁），則被告丁○○上開增建部分，依
    法仍屬原告所有，被告尚難據此理由，排除原告之物上請求
    權利。
  (2)按民法第769 條或第770 條所之規定，就所有權取得時效之
    第一要件須以所有之意思，於他人未登記之不動產上而占有
    始足當之。經查系爭房屋Ａ、Ｂ，均為已保存登記之不動產
    有原告提出之建物登記謄本附卷可稽，而被告丁○○所稱如
    附圖（一）自建建物部分，又為系爭房屋B 之部分，業如前
    述。故被告主張有民法第769 條或第770 條之適用，即非有
    據。
  (3)次按所有人對於無權占有或侵奪其所有物者，得請求返還之
    。對於妨害其所有權者，得請求除去之。有妨害其所有權之
    虞者，得請求防止之，為民法第767 條所明定。次按不動產
    物權，依法律行為而取得者，非經登記，不生效力，民法第
    75 8條定有明文。依土地法所為之登記，有絕對效力，亦有
    土地法第43條規定可參。本件系爭土地（Ａ、Ｂ）登記為原
    告所有及被告等占用登記原告所有系爭房屋Ａ、Ｂ如附圖（
    一）所示之事實，已如前述。被告又未能舉證證明其有占用
    之正當權源，原告自得基於上開物上請求權之法律關係，訴
    請被告等遷讓及交還土地。
 2、原告可否依據不當得利請求法定租金？
  (1)按無法律上之原因而受利益，致他人受損害者，應返還其利
    益。雖有法律上之原因，而其後已不存在者，亦同，民法第
    179 條分別定有明文。又依不當得利之法則請求返還不當得
    利，以無法律上原因而受利益．致他人受有損害為其條件，
    故其得請求返還之範圍，應以對方所受之利益為準，非以請
    求人所受損害若干為準，無權占有他人土地，可能獲得相當
    租金之利益，為社會通常之觀念，最高法院61年台上字第16
    95號著有判例。被告無權占有系爭土地之範圍及面積已如上
    述，原告自得訴請被告給付相當於租金之損害。則原告主張
    依據系爭土地當期申報地價按週年利率百分之10計算被告使
    用系爭土地之相當租金之不當得利，並請求分別自91年12月
    16日起前五年之不當得利金額及按月之不當得利金額。本院
    審酌系爭土地位處潮州圓環商業區，被告亦自承在面臨大路
    之系爭房屋Ａ開麵攤小吃店，應屬熱鬧地段，且系爭土地自
    96年1 月起之公告現值分別每平方公尺為27,111元至42,809
    元之價值，亦有土地地價謄本在卷可憑，原告主張依價值較
    低之當期申報地價8,143 元、8,880 元、11,147元、6720元
    價值按週年利率百分之10計算相當於租金之不當得利金額，
    應屬適當。
  (2)查系爭房屋Ａ坐落系爭土地A 上，申報地價為每平方公尺8,
    143 元。系爭房屋Ａ評定價值為75萬1,700 元，有原告提出
    之房屋稅繳款書可證。被告丁○○、辛○占用之系爭房屋Ａ
    面積如附圖編號A 部分為95平方公尺，被告子○○、乙○○
    、丙○○、丑○○、庚○○、戊○○、己○○、癸○○所占
    用房屋Ａ系爭如附圖所示編號B 、C 部分面積合計為154 平
    方公尺，依其占有之面積比例計算系爭房屋之現值，每平方
    公尺為3,019元（751,700元/(95m2+154m2)）。
  (3)被告等就其分別占用系爭房屋Ａ之法定租金，應分別給付原
    告壬○○○之相當於不當得利之租金為：被告丁○○、辛○應連帶自91年12月16日起至遷讓爭房屋A 即附圖（一）所
    示A 部分之日止按月給付原告壬○○○4,280 元。 (計算方
    式：95m2Ⅹ8,143 元Ⅹ10%/12Ⅹ47/87=3,48 3元、95m2Ⅹ30
    19元Ⅹ10%/12Ⅹ1/3=797 。797 元+3,483元=4,280元/ 月）
    。被告子○○、乙○○、丙○○、丑○○、庚○○、戊○○、己○○、癸○○應連帶自91年12月16日起至遷讓系爭房
    屋Ａ即附圖（一）所示B 、C 部分之日止，按月給付原告壬○○○6,937 元 (計算方式：154m2 Ⅹ8,143 Ⅹ10%/12Ⅹ47
    /8 7= 5,646 元、154m 2Ⅹ3,019 元Ⅹ10%/12Ⅹ1/3= 1,291
    元。5, 64 6 元+129 1元=6 ,937 元/ 月）。被告就其分別
    占用系爭房屋Ａ之法定租金，應分別給付原告甲○○之相當
    於不當得利之租金為：被告丁○○及辛○自91年12 月16
    日至96年6 月28日應連帶給付甲○○之金額為每月1,593 元
     (計算方式：95m2Ⅹ3,019 元Ⅹ10%/12Ⅹ2/3= 1,593元)。
    及自96年6 月29日起至遷讓系爭房屋Ａ即附圖（一）所示A
    部分之日止每月應連帶給付甲○○之金額為4,55 7元（計算
    方式：95m2Ⅹ3,019 元Ⅹ10%/12Ⅹ2/3=1,593 元、95m2Ⅹ8,
    143 Ⅹ10%/12Ⅹ40 /8 7= 2,964元。1,593 元+2,964元=4,
    557 元/ 月）。被告子○○、乙○○、丙○○、丑○○、
    庚○○、戊○○、己○○、癸○○應連帶自91年12月16日至
    96年6 月28日應連帶給付甲○○之金額為每月2,583 元 (計
    算方式：154m 2Ⅹ3, 019元Ⅹ10%/12Ⅹ2/3=2,583 元)。 及
    自96年6 月29日起至遷讓系爭房屋Ａ即附圖（一）所示B、C
    部分之日止每月應連帶給付甲○○之金額為7,388 元（計算
    式方：154m 2Ⅹ3,019 元Ⅹ10 %/12 Ⅹ2/3=2,583 元、154m
    2 Ⅹ8,143 Ⅹ10%/ 12 Ⅹ40/87=4,805 元。2,583 元+4 805
    元=7, 388 元/ 月）。
  (4)如附圖（一）所示D 、E 、F 、G 均為被告丁○○、辛○占
    有使用，而系爭土地Ｂ既均為原告所有，被告丁○○，辛○
    無權占有系爭土地並於其上原告所有之105 建號之系爭房屋
    Ｂ居住，自應給付原告相當於租金之不當得利，其計算金額
    如下：被告丁○○、辛○應按月給付原告壬○○○相當於
    不當得利之租金，以274-2 、274-50、274- 85 地號土地96
    年之申報地價分別為8,880 元/m2 、11,147 .2 元/m2 、6,
    720 元/m2 ，平均地價為8,916 元/m2 。系爭房屋B 評定價
    值為12萬3000元，有原告提出之房屋稅繳款書可證。如附圖
    （一）D 、E 、F 、G 部分之面積合計為256 平方公尺。依
    其占有之面積比例計算系爭房屋B 之現值，每平方公尺為48
    0 元（123000元/(124m2+56m2+32m2+ 44m2)。則被告丁○○
    、辛○應連帶自91年12月16日起至交還系爭土地B 之日止 (
    即附圖所示DEFG部分)， 按月給付原告壬○○○相當於租金
    之不當得利10,617元 (計算方式：256m2 Ⅹ8,916 Ⅹ10%/12
    Ⅹ47/87=10,276元、256m2 Ⅹ480 Ⅹ10%/12Ⅹ1/3=341 元。
    1 0,276 元+341元=10,617 元/ 月）被告丁○○、辛○應
    自91.12.16至96.6.28 給付原告甲○○相當於租金之不當得
    利之金額為每月683 元 (計算方式：256m2 Ⅹ480 元Ⅹ10%/
    12Ⅹ2/3=683 元)。 及自96.6.29 起至遷讓系爭土地B 即附
    圖所示DEFG部分之日止每月應給付甲○○之金額為9428元（
    計算方式：256m2 Ⅹ480 元Ⅹ10%/12Ⅹ2/3=683 元、256m2
    Ⅹ8916Ⅹ10%/12Ⅹ40/87=8745元。683 元+8745 元=9428 元
    / 月）。
六、綜上所述，原告基於物上請求權及不當得利之法律關係，訴
    請判決如主文所示，核屬正當，應予准許。原告陳明願供擔
    保請准為假執行之宣告，核無不合，爰酌定相當金額擔保准
    許之。
七、本件事證已臻明確，兩造其餘攻擊防禦方法及舉證，核與本
    件判決結果無影響，爰不逐一論述，附此敘明。
八、據上論結：原告之訴為有理由，依民事訴訟法第78條、第85
    條第2 項、第390 條第2 項，判決如主文。
中    華    民    國    98    年    2     月    18    日
                  民事第二庭  法  官  胡晏彰
正本係照原本作成。
如對判決上訴，須於判決送達後廿日內向本院提出上訴狀，其未
表明上訴理由者，應於提出上訴後二十日內向本院補提理由書狀
（均須按他造當事人之人數附繕本）。
中    華    民    國    98    年    2     月    18    日
                               書記官  郭松菊


司法院資訊處製作；財團法人民間司法改革基金會備份。
